臺灣高等法院臺中分院刑事判決　　　　　　　　　　九十三年度上訴字第三三四號
　　上　訴　人　臺灣南投地方法院檢察署檢察官
　　上　訴　人
　　即　被　告　丁○○
　　指定辯護人　本院公設辯護人甲○○
右上訴人因強盜案件，不服臺灣南投地方法院九十二年度訴字第五六二號中華民國
九十三年一月二十九日第一審判決（起訴案號：臺灣南投地方法院檢察署九十二年度
偵字第四三一九號），提起上訴，本院判決如左：
      主  文
上訴駁回。
      事  實
一、丁○○曾於民國九十一年五月間，因贓物案件，經台灣南投地方法院判處有期徒
    刑四月確定，並於九十一年十二月二日易科罰金執行完畢。詎仍不知悔改，因失
    業，一時經濟上週轉困難缺錢花用，竟萌生歹念，基於意圖為自己不法所有之強
    盜取財之概括犯意，持其所有（未扣案）鐵製刀身塑膠刀柄，客觀上足以對人之
    生命、身體、安全構成威脅且具有危險性而屬兇器之水果刀一把，先後連續於下
    列時地強盜他人財物：
  (一)九十二年七月三十一日下午十三時許，先向不知情之妻蔡書婷（經臺灣南投地方
    法院檢察署檢察官以九十二年度偵字第四五八六號為不起訴處分）藉口前往埔里
    找工作，而邀不知情之蔡書婷同行，嗣在南投縣水里鄉水里火車站前，向認識之
    計車程司機乙○○佯稱要搭車前往埔里鎮，當時蔡書婷坐於駕駛座旁之位置，丁○○則坐於駕駛座後座，迨乙○○以計程車將丁○○載運至魚池鄉新城村通文巷
    四十八號前時，丁○○見人煙稀少，隨即持水果刀自後座抵住乙○○之脖子與胸
    口中間之位置，並喝令「阿伯，我很缺錢。」，以此強暴方式，至使乙○○不能
    抗拒而交付新台幣（下同）一萬六千元，後因乙○○向丁○○稱：「被你拿走，
    我身上都沒錢了。」丁○○始返還四千元予乙○○，並要求乙○○繼續開車載其
    至埔里鎮後始下車揚長而去。
  (二)九十二年八月一日下午十三時許，在南投縣埔里鎮公路局車站前，向計程車司機
    戊○○佯稱要前往水里鄉，當時不知情之蔡書婷坐於駕駛座旁之位置，丁○○則
    坐於駕駛座後座，戊○○載丁○○行經集集鎮油車坑火葬場附近時，丁○○見地
    處偏僻，四下無人，復承前強盜取財之犯意，手持水果刀自後座抵住戊○○之脖
    子，並喝令「阿伯，我很缺錢。」，此以強暴方式，要求戊○○交付身上財物，
    戊○○雖受此強暴而不能抗拒，惟藉稱身上沒錢，要前往集集鎮友人拿錢給丁○○，丁○○信以為真，就將水果刀收起，並要求戊○○載往集集鎮朋友處，迨至
    南投縣水里鎮火車站前人多地點，戊○○即伺機下車大聲要求丁○○下車，丁○○見人潮眾多，乃下車而未遂。
  (三)於九十二年八月一日下午十四時許，在南投縣集集鎮○○路，搭乘丙○○駕駛之
    計程車，向丙○○佯稱要前往埔里鎮，當時不知情之蔡書婷坐於駕駛座旁之位置
    ，丁○○則坐於駕駛座後座，丙○○載丁○○行經埔里鎮桃米里附近偏僻產業道
    路時，丁○○即手持水果刀自後座抵住丙○○之脖子，以此強暴方法喝令丙○○
    交出身上之財物，至使丙○○不能抗拒，丙○○乃先將車輛停放在路中，並表示
    身上僅有油票沒有現金並趁隙打開車門逃下車，惟隨即遭丁○○追到，丁○○則
    要求丙○○繼續開車前往埔里鎮○○路，當時丙○○因知悉丁○○身上有水果刀
    ，如不從自己之性命恐為不保，無奈在此不能抗拒之狀態下，僅得依丁○○之要
    求，搭載丁○○及蔡書婷至埔里鎮○○路，丁○○與蔡書婷遂自行下車而未遂。
  (四)嗣於九十二年十一月二十三日二十一時許，警方據報循線，在南投縣水里鄉○○
    街五巷二二七之二號丁○○住處查獲。
二、案經南投縣政府警察局集集分局報告臺灣南投地方法院檢察署檢察官偵查起訴。
      理  由
一、右揭事實，業據被告丁○○於警、偵、原審及本院審理中坦承不諱，核與證人乙○○、戊○○於警訊之指述及原審審理中結證情節、證人蔡書婷於警訊及偵查中
    證述內容、證人丙○○於警訊中指述情節均相符，另查：(一)被告於警訊、偵查及
    本院雖均陳稱其於九十二年七月三十一日下午十三時許，向被害人乙○○強盜一
    萬六千餘元得逞後，是事後才至被害人住處歸還被害人四千元云云，惟：被害人
    乙○○自警訊、原審均證稱被告於強盜一萬六千元後，伊當場即向被告稱：「被
    你拿走，我身上都沒錢了。」，被告始返還四千元予伊等情甚明，且被告於被害
    人乙○○以證人身分於原審證述上情時，亦表示沒意見（見原審卷第三七頁），
    本院審之被害人對於遭強盜財物內容應較為清晰，且證人乙○○所證述情節亦有
    利於被告，故認應以證人乙○○證述情節較為可採。(二)又按刑法上之強盜罪，「
    行為人所施用之不法方法，祇須抑壓被害人之抗拒，足以喪失其自由意思為已足
    。縱令被害人實際並無抗拒行為，仍於強盜罪之成立，不生影響。本件被告所持
    之水果刀，雖未扣案，然依被告所繪製之水果刀圖示觀之（見偵查卷第四三頁）
    ，其所持之水果刀客觀上已具有危險性，對人之生命、身體構成威脅，堪認可供
    兇器使用無訛；而被告帶兇器水果刀，以架住被害人之脖子或胸部之位置，要求
    被害人交付財物，客觀上已足使被害人之意思自由達不能抗拒之程度，且被害人
    乙○○也果有交付一萬六千元予被告，則被害人乙○○、戊○○、丙○○縱未實
    際抗拒，要仍無解於被告強盜犯行之成立。從而本件事證明確，被告犯行應堪認
    定。
二、核被告所為，分別係犯刑法第三百三十條第一項攜帶凶器加重強盜既遂罪、同條
    第二項、第一項之攜帶兇器加重強盜未遂罪。被告先後所為之一次加重強盜既遂
    及二次加重強盜未遂之犯行，時間緊接，方法相同，觸犯構成要件同一之罪名，
    顯係基於概括犯意反覆為之，應依刑法五十六條連續犯之規定，從一重論以加重
    強盜既遂罪，並加重其刑。被告曾於九十一年五月間，因贓物案件，經本院九十
    一年易字第三六二號，判處有期徒刑四月確定，並於九十一年十二月二日易科罰
    金執行完畢。有臺灣南投地方法院檢察署刑案資料查註紀錄表、臺灣高等法院被
    告全國前案紀錄表各一紙在卷可考，其於有期徒刑執行完畢五年內再犯本件有期
    徒刑以上之罪，係屬累犯，應依刑法第四十七條規定遞加重其刑。原審依刑法第
    五十六條、第三百三十條第一項、第四十七條之規定，並審酌被告時值青、壯年
    ，未思以正當途徑獲取財物，基於一時貪念，而攜帶兇器強盜，對被害人及社會
    治安造成相當危害，被害人所受損害程度、犯罪後坦承犯行，且有悔意等一切情
    狀，量處被告有期徒刑七年二月，並敘明本案犯罪所用之水果刀一支，雖係被告
    所有，然未據扣案，且經被告於原審供稱業已丟棄於不知去向等語明確，為免日
    後執行之困難，爰不另為沒收之諭知等情，核其認事用法，並無不當，量刑亦稱
    妥適。被告上訴雖不否認犯罪，然請求從輕量刑云云，為無理由；檢察官上訴雖
    指摘原審量刑過輕云云，惟本院審酌被告先後三次加重強盜罪行，僅有一次強盜
    既遂，且於強盜被害人乙○○一萬六千元後，因被害人乙○○表明身上沒錢，而
    返還四千元予被害人，其餘二次犯行，於被害人呼喊或逃逸時，被告即未完遂強
    盜行為，且未進一步出手傷害被害人，足見被告良心尚未完全泯滅，故本院認原
    審所量處刑度已屬妥適，檢察官前揭上訴為無理由，亦應予駁回。
三、據上論斷，應依刑事訴訟法第三百六十八條，判決如主文。
本案經檢察官己○○到庭執行職務。
中      華      民      國      九十三  年      四      月      八      日
                                臺灣高等法院臺中分院刑事第八庭
                                      審判長法  官  羅  得  村
                                            法  官  黃  文  進
                                            法  官  陳  毓  秀
右正本證明與原本無異。
如不服本判決應於收受送達後十日內向本院提出上訴書狀，其未敘述上訴之理由者並
得於提起上訴後十日內向本院補提理由書（均須按他造當事人之人數附繕本）。
                                            書記官  吳  宗  玲
中      華      民      國      九十三  年      四      月      八      日
附錄論罪科刑主要法條：
刑法第三百二十一條第一項第三款：
  三  攜帶兇器而犯之者。
刑法第三百三十條第一項
  犯強盜罪而有第三百二十一條第一項各款情形之一者，處七年以上有期徒刑。
                                                                       Ａ
